臺灣高等法院刑事判決
111年度上訴字第1887號
上  訴  人  
即  被  告  陳瑞秋


上列上訴人即被告因詐欺等案件，不服臺灣宜蘭地方法院110年
度訴字第465號，中華民國111年3月29日第一審判決（起訴案號
：臺灣宜蘭地方檢察署110年度偵字第4320號），提起上訴，本
院判決如下：  
    主  文
上訴駁回。
    事實及理由
一、本件經本院審理後，認原審以被告係犯刑法第339條之4第1
    項第2款之三人以上共同詐欺取財罪及洗錢防制法第14條第1
    項之洗錢罪，且被告與其餘詐欺集團成員間，有犯意聯絡與
    行為分擔，為共同正犯，且以一行為同時觸犯上開二罪，依
    刑法第55條規定，從一重論以加重詐欺取財罪，量處有期徒
    刑1年，經核原判決認事用法並無不當，量刑亦稱妥適，應
    予維持，爰引用原審判決書（如附件）之事實、證據及理由
    。
二、被告上訴意旨略以:被告覺得很後悔，以為是中獎的錢，所
    以去提領，一時腦子沒多想，天下哪會有這麼好的事，請求
    原諒並從輕量刑、並賜予緩刑之宣告等語。
三、被告陳瑞秋雖再三主張沒有參與詐欺集團，帳戶確實是被告
    所有，被告未將帳戶提供他人使用，實係接獲通知中獎電話
    ，要求被告前往提領獎金，被告提領後即將該筆款項繳給地
    下錢莊云云。然被告供稱有人打電話告知伊中獎了，要伊提
    供帳戶號碼跟身分證字號，伊就告訴對方，後來對方叫伊去
    確認帳戶是不是有獎金匯入，伊就去領了，伊不清楚是中了
    哪間公司的摸彩或抽獎，伊領到錢之後，就把錢拿去還給徐
    秀鳳跟一個王小姐，伊之前有跟徐秀鳳借錢，也有透過徐秀
    鳳居中跟王小姐借錢，但伊都只有還利息，沒有還本金，王
    小姐伊沒有接觸過，只有伊跟彩券公司知道伊郵局帳戶等語
    （見警卷第5頁至第14頁），後於偵查中改稱：伊當初是跟
    地下錢莊借錢，但沒有錢還，地下錢莊的人要伊交出郵局帳
    戶存簿封面，提供後，地下錢莊的人就說有錢匯入郵局帳戶
    ，要伊去領出來，伊就領出來再交給地下錢莊，（繼稱）是
    地下錢莊的人打電話跟伊說中獎了等語（見偵卷第77頁至第
    78頁），嗣於原審審理程序時又稱：伊不清楚通知伊中獎的
    人是不是地下錢莊的人，只知道是男生的聲音，伊之前跟地
    下錢莊借錢的時候，地下錢莊是3個人，也是男生，但不同
    人，伊只有把郵局帳戶的帳號給地下錢莊，沒有給其他人等
    語（見原審卷第60頁），顯見被告之證述前後不一致，已有
    可議之處。且被告業於本院準備程序中自陳：「沒有電話通
    知被告中獎之相關紀錄、亦未有課稅紀錄」，就被告提領該
    筆款項後，究係交給地下錢莊之何人，未見被告有何說明，
    亦未見有相關證人證明確實有收到該筆款項，且究係何人通
    知其領錢、其以何名義領錢、領錢後交予何人等重要情節，
    被告之供述前後矛盾不一，亦與證人徐秀鳳於警詢之證述、
    宜蘭縣政府警察局宜蘭分局調閱監視器一覽表1紙（見警卷
    第20頁至第22頁、第54頁）等事證不符，是被告所辯，顯不
    足採信。
四、按量刑之輕重，係屬事實審法院得依職權自由裁量之事項，
    苟於量刑時，已依行為人之責任為基礎，並斟酌刑法第57條
    各款所列情狀，而未逾越法定範圍，又未濫用其職權，即不
    得遽指為違法（最高法院99年度台上字第189號判決意旨參
    照）。查原判決已審酌被告前無何犯罪科刑紀錄，素行尚可
    ，然其並非毫無智識程度及社會經驗之成年人，可預見任意
    提供個人專屬性極高之金融帳戶資料予他人，可能遭詐騙集
    團成員利用為詐欺等不法犯罪之工具，竟為滿足個人可能可
    獲金錢之利益，不思正途取財，率然將上開郵局帳戶之帳戶
    提供他人使用，與他人共同詐取告訴人之財物，並將詐得款
    項提領後轉交，造成告訴人受騙而受有財產上損失，並使詐
    騙集團得以隱匿真實身分、掩飾及隱匿詐欺犯罪所得，致執
    法人員難以追查其餘詐欺取財犯罪正犯之真實身分，造成犯
    罪偵查困難，嚴重擾亂社會正常交易秩序，雖表示有意與告
    訴人和解，然迄今未與告訴人達成和解、並賠償告訴人損害
    ，所為實屬不該，兼衡被告於警詢時自陳家庭經濟情形為小
    康之生活狀況、國中畢業之智識程度暨犯後否認犯行之態度
    等一切情狀，顯已斟酌刑法第57條各款事由，並基於刑罰目
    的性之考量、刑事政策之取向以及行為人刑罰感應力之衡量
    等因素而為刑之量定，未逾越法定刑度，亦無違背公平正義
    之精神，客觀上不生量刑明顯失出失入之裁量權濫用情形，
    核屬法院量刑職權之適法行使，難認有何不當而構成應撤銷
    之事由可言。　　
五、次按緩刑之宣告，除應具備刑法第74條所定條件外，並須有
    可認為以暫不執行刑罰為適當之情形，始得為之，亦屬法院
    裁判時得依職權自由裁量之事項，當事人不得以原審未諭知
    緩刑指為違背法令，最高法院72年台上字第6696號判例意旨
    可資參照。法院行使此項職權時，除應審查被告是否符合緩
    刑之法定要件外，尚應受比例原則與平等原則等一般法律原
    則之支配，以符客觀上之適當性、相當性與必要性。經查，
    本件被告陳瑞秋於犯始終飾詞否認，兼衡以被告係具有相當
    智識程度之人，於可預見其所為之行為與詐欺取財、洗錢相
    關，仍貪圖獲取報酬，貿然為前揭行為，所為製造詐欺款項
    之金流斷點，增加檢警查緝難度，更造成告訴人之財物損失
    無法追回，助長詐欺犯罪盛行，危害社會治安，其行為實應
    非難，被告於本院審理時自述國中畢業，從事護理工作，自
    非毫無智識程度及社會經驗之成年人，仍任意提供個人專屬
    性極高之金融帳戶資料予他人，足見非施以相當之刑事處罰
    ，無法收抑制、預防犯罪之功效，是自不宜宣告緩刑，本院
    綜合上情，難認所宣告之刑以暫不執行為適當，應有令其實
    際接受刑罰執行以收警惕制裁之效之必要，故被告陳瑞秋上
    訴請求宣告緩刑，顯無理由，應予駁回。
六、綜上所述，被告上訴意旨所指各節，俱非可採，故其上訴為
    無理由，應予駁回。　　
據上論斷，應依刑事訴訟法第368條、第373條，判決如主文。
本案經檢察官韓茂山提起公訴，檢察官李叔芬到庭執行職務。
中　　華　　民　　國　　111 　年　　8 　　月　　30　　日
                  刑事第四庭    審判長法　官  陳筱珮
                                      法　官  羅郁婷
                                      法　官  柯姿佐
以上正本證明與原本無異。
如不服本判決，應於收受送達後20日內向本院提出上訴書狀，其
未敘述上訴之理由者並得於提起上訴後20日內向本院補提理由書
（均須按他造當事人之人數附繕本）「切勿逕送上級法院」。
                                      書記官  蔡硃燕
中　　華　　民　　國　　111 　年　　8 　　月　　31　　日
附錄：本案論罪科刑法條全文　　　　　　　　　　　　　　　
中華民國刑法第339條之4第1項
犯第339條詐欺罪而有下列情形之一者，處1年以上7年以下有期
徒刑，得併科1百萬元以下罰金：
一、冒用政府機關或公務員名義犯之。
二、三人以上共同犯之。
三、以廣播電視、電子通訊、網際網路或其他媒體等傳播工具，
    對公眾散布而犯之。
洗錢防制法第14條第1項
有第二條各款所列洗錢行為者，處7年以下有期徒刑，併科新臺
幣5百萬元以下罰金。